【裁判字號】    95,竹簡,283
【裁判日期】    950427
【裁判案由】    損害賠償
【裁判全文】
臺灣新竹地方法院民事簡易判決         95年度竹簡字第283號
原      告  行在天下小客車租賃有限公司
法定代理人  乙○○
被      告  甲○○
上列當事人間損害賠償事件，本院於民國95年4月6日辯論終結，
判決如下：
    主  文
被告應給付原告新台幣貳拾壹萬壹仟肆佰拾陸元。
原告其餘之訴駁回。
訴訟費用由被告負擔十分之七，餘由原告負擔。
本判決第一項得假執行。
原告其餘假執行之聲請駁回。
    事實及理由
一、程序方面
（一）本件被告未於言詞辯論期日到場，核無民事訴訟法第三百
      八十六條各款所列情形，爰依原告之聲請，由其一造辯論
      而為判決。
（二）又按訴狀送達後，原告不得將原訴變更或追加他訴，但擴
      張或減縮應受判決事項之聲明者，不在此限，民事訴訟法
      第二百五十五條第一項第三款定有明文。查本件原告起訴
      時原請求被告給付新台幣（下同）460,000元，嗣於95年3
      月10日具狀，將上開請求部分減縮為300,000元；經核係
      屬單純減縮應受判決事項之聲明，自應准許。
二、實體方面
（一）原告主張略以：
  １、被告受僱於原告公司擔任司機一職，於民國（下同）94年
      4月間某日，駕駛原告公司使用之車牌號碼CC-7030號自用
      小客車，行駛西濱公路觀音路段執行職務，本應善盡駕駛
      人注意義務而遵速限行駛，而按其情節又非不能注意，竟
      疏未注意而超速行駛，因而衝撞中央分隔島，致上開車輛
      嚴重受損，是被告對本件肇事自有過失，應就原告負債務
      不履行之損害賠償責任。次查原告所駕駛之前開車輛，雖
      係訴外人上好小客車租賃有限公司（下稱上好公司）所有
      ，惟該公司業將上開自用小客車使用及保管權利交由原告
      行使，是就被告前開肇事所生車損部分，原告須支出費用
      修復，自得由原告向被告主張，亦即請求被告給付上開車
      損之修復費用等情，爰依債務不履行法律關係，向被告為
      本件之請求。
  ２、又被告雖質疑原告前開修復費用過高且部分項目非屬車損
      云云；惟查在被告駕車發生前開肇事後，即通知原告公司
      處理，原告公司乃請拖吊車將車拖回聯勝汽車修理廠進行
      修復，另連同原廠進行估價結果，總修復費用已逾500,00
      0元，原告顧念被告為公司員工，原告同意處理車輛修復
      事宜，並代墊修復費用，並不計較營業損失，另原告為節
      省修復費用，就一般保養廠可修復之項目，即送至聯勝汽
      車修理廠進行修復，此部分之修復費用為309,150元，至
      有部分項目必須送至原廠進行修復，此部分之修復費用為
      154,073元，惟原告僅要求被告賠償360,000元，其餘不足
      部分則由原告負擔，被告則繼續任職原告公司，按月分期
      償還，每月由薪資中扣抵30,000元，被告亦已清償60,000
      元，詎被告其後並未改善其行為，甚至多次盜用原告公司
      之金錢，原告公司只得將其解雇，被告此後即避不出面處
      理車輛撞損賠償事宜，是被告此部分所辯自不足採。
  ３、綜上所述，本件原告之請求為有理由，而被告迄今尚有30
      0,000元未賠償，原告自得向被告依法為本件之請求；爰
      聲明請求被告應給付原告300,000元及供擔保為條件之假
      執行宣告。
（二）被告則未於言詞辯論期日到場，僅於調解程序中略以：其
      固有於前開時地駕駛車號CC-70301號自用小客車撞擊安全
      島而致車輛受損情事，惟當時車輛受損並不嚴重，是原告
      主張之修復費用過高，且該車輛本身價值亦未達原告主張
      之修復費用；又兩造並未就前開車損之賠償金額達成協議
      ，是原告本件請求無理由等情。
三、本院之判斷：
（一）原告主張被告本為其公司之司機，詎被告竟於上開時地駕
      駛原告管理之車號CC-7030號自用小客車執行職務時撞擊
      中央分隔島肇事而導致車輛受損之事實，業據其提出與其
      所述相符之VOLVO廠維修清單及估價單、行車執照、聯勝
      汽車修理廠的維修清單、上好公司車輛管理委託書各1份
      等為證，被告就其駕車有發生前開肇事等情亦不爭執，自
      堪信原告此部分主張為真實。
（二）按債務人就其故意或過失之行為，應負責任，民法第二百
      二十條定有明文；又受僱人供給勞務，應服從僱用人之指
      示，並應盡善良管理人之注意；蓋僱傭為有償契約，受僱
      人受有報酬，其如未盡善良管理人注意義務者，即為有過
      失，而如因而致損害於僱用人時，即應負債務不履行責任
      。查被告所駕駛之前開自用小客車雖非原告公司所有，惟
      既由訴外人上好公司委託原告公司管理作為營業上使用，
      而被告為原告公司僱用之司機，駕駛前開自用小客車執行
      職務，茍因未盡善良管理人之注意義務，即應就原告因此
      所受之損害負債務不履行之損害賠償責任；是本件所應審
      究者即為被告就前開肇事應否負債務不履行之責任。
（三）次按駕駛人駕駛汽車，應遵守道路交通標誌、標線、號誌
      之指示；在劃有分向限制線之路段，不得駛入來車之車道
      內；又汽車行駛時，駕駛人應注意車前狀況，並隨時採取
      必要之安全措施，道路交通安全規則第九十條前段、第九
      十七條第二款、第九十四條第三項分別定有明文；查被告
      駕駛前開自用小客車行駛於西濱公路前開路段，又領有駕
      駛執照，即應注意遵守上開規定，而按其情節又無不能注
      意之情事，竟未注意車前狀況及依道路標線行駛，因而撞
      擊中央分隔島肇事，其違反善良管理人之注意義務而有過
      失自明；又被告之上開過失與原告所管理使用之自用小客
      車受損，亦有相當因果關係，從而被告自應就上開肇事對
      原告負債務不履行之損害賠償責任。
（四）復按負損害賠償責任者，除法律另有規定或契約另有訂定
      外，應回復他方損害發生前之原狀；而前開情形，債權人
      得請求支付回復原狀所必要之費用，以代回復原狀，民法
      第二百十三條第一項、第三項定有明文。次按物被毀損時
      ，被害人除得依民法第一百九十六條請求賠償外，並不排
      除民法第二百十三條至第二百十五條之適用；依民法第一
      百九十六條請求賠償物被毀損所減少之價額，得以修復費
      用為估定之標準，但以必要者為限（例如：修理材料以新
      品換舊品，應予折舊）。被害人如能證明其物因毀損所減
      少之價額，超過必要之修復費用時，就其差額，仍得請求
      賠償（最高法院77年度第9次民事庭會議決議、同院60年
      度台上字第1505號及73年度台上字第1574號等判決意旨可
      資參照）。查原告固主張被告發生前開肇事後，兩造有協
      議由被告賠償修復費用460,000元，並按月由被告之薪資
      扣抵30,000元，直至上開修復費用完全賠償完畢云云；惟
      此為被告所否認，原告就此亦未進一步舉證證明，是尚無
      從認兩造有達成上開賠償之協議，即仍應參諸上述，以判
      斷原告因前開肇事實際所受之損害；是本件次應審究者，
      即為原告得依據前開規定向被告請求賠償之金額究為多少
      。
（五）原告主張被告駕駛上開自用小客車肇事而將車輛撞損，就
      一般修理廠即聯勝汽車修理廠得修復部分，其費用為309,
      150元，至其餘須送請原廠即VOLVO廠修復部分則為154,07
      3元，合計463,223元等情，業據提出原廠VOLVO廠估價單
      及聯勝汽車修理廠維修清單各1份為證；被告雖辯稱原告
      主張之修復費用過高云云；惟查被告亦自認其係駕車撞擊
      中央分隔島等情，則在西濱快速道路之高速行駛下，車輛
      撞擊中央分隔島，其受損之情形自較為嚴重，而經核前開
      估價單及維修清單所列各項目，應均屬前開肇事受損而須
      修復之範圍，而修復費用亦尚稱合理，被告又未具體指出
      何項目之修復係不必要或不合理，是被告此部分所辯尚不
      足採。惟基於前述，原告修復前開車輛係以新品換已使用
      舊品，是上開修復費用中屬於更新零件部分即應扣除折舊
      ；經核原告就前開自用小客車計支出修復費用共計463,22
      3元，除工資部分計50,270元（含原廠VOLVO廠之13,770
      元工資及聯勝汽車修理廠的34,900元工資、前保險桿烤漆
      1,600元）、車輛拖吊費2,500元（觀音鄉-新竹市）外，
      另屬於車輛耗材、一次使用設備或其他性質上無折舊部分
      合計126,450元（包括水箱精700元、前擋風玻璃3,200元
      、右前安全氣囊40,000元、左前安全氣囊36,000元、安全
      氣囊電腦26,000元、安全氣囊線圈7,800元、安全氣囊IC
      板7,000元、冷煤1,500元、變速箱油3,250元、動力機油
      400元、空氣濾清器600元，按：安全氣囊僅為車輛之安全
      配備，係作為發生事故保障駕駛人及乘客之用，平日並無
      使用，而一旦使用，則全組均須更換），亦無折舊問題，
      即無須折舊之部分合計為179,220元（50,270+2,500+126,
      450=179,220），其餘零件部分計284,003元，是此部分更
      新零件折舊部分即應扣除。本院依行政院台（86）財字第
      52053號函公布之固定資產耐用年數表及固定資產折舊率
      表，採定率遞減法計算其折舊，即自用小客車耐用年數5
      年，每年折舊率千分之369，而系爭車輛為91年10月9日領
      照使用，有行車執照附卷可按，至本件肇事發生時（94
      年4月）為2年又6個月，則此部分扣除2年6個月期間之折
      舊額後，即為92,216元（詳如附表），再加上前開工資等
      部分之損害179,220元，共計原告因被告前開債務不履行
      （即違反注意義務而駕車肇事）所受之損害為271,436元
      ，從而原告所得向被告主張之損害即為271,436元。又查
      兩造均不爭執被告已賠償60,000元，從而原告尚得向被告
      請求賠償之金額即為211,436元。
四、綜上所述，原告依據僱傭契約債務不履行法律關係，請求被
    告賠償之金額在211,436元之範圍部分，即屬有理由；至逾
    上開範圍之請求，則屬無據，應予駁回。
五、本件係依民事訴訟法第四百二十七條第一項適用簡易訴訟程
    序所為被告部分敗訴之判決，就被告敗訴部分，應依職權宣
    告假執行，原告雖聲請以供擔保為條件之假執行宣告，惟此
    僅係促請本院為前開假執行宣告職權之發動。又就原告之訴
    無理由部分，其訴既經駁回，其假執行之聲請亦失所依附，
    應併予駁回。
六、結論：本件原告之訴為一部有理由，一部無理由，依民事訴
    訟法第四百三十六條第二項、第三百八十五條第一項前段、
    第七十九條、第三百八十九條第一項第三款，判決如主文。
中    華    民    國    95    年    4     月    27    日
                  新竹簡易庭    法  官  李承訓
以上正本係照原本作成。
如對本判決上訴，須於判決送達後20日內向本院提出上訴狀。
中    華    民    國    95    年    4     月    27    日
                                書記官  周育瑜
附表：
┌──────┬─────────────────────────┬─────┐
│年      度  │更新零件費用折舊之計算  （元以下四捨五入）        │備註      │
├──────┼─────────────────────────┼─────┤
│第一年折舊  │284,003x0.369=104,797                             │          │
├──────┼─────────────────────────┼─────┤
│第二年折舊  │(284,003-104,797）x0.369＝66,127                  │          │
├──────┼─────────────────────────┼─────┤
│第三年折舊  │(284,003-104,797-66,127)x0.369x1/2=20,863         │          │
├──────┼─────────────────────────┼─────┤
│折舊後金額  │284,003-104,797-66,127-20,863＝92,216             │          │
│            │                                                  │          │
└──────┴─────────────────────────┴─────┘


司法院資訊處製作；財團法人民間司法改革基金會備份。
